臺灣高等法院刑事判決　　　　　　　　95年度上訴字第3987號
上　訴　人
即　被　告　甲○○
選任辯護人　楊思勤律師
上列上訴人因毒品危害防制條例案件，不服臺灣基隆地方法院95
年度訴字第484號，中華民國95年9月25日第一審判決（起訴案號
：臺灣基隆地方法院檢察署94年度偵字第4340號），提起上訴，
本院判決如下：
    主  文
上訴駁回。
    事  實
一、甲○○前因竊盜案件，經原審法院以民國（下同）92年度訴
    字第142號判處有期徒刑10月，並經本院以92年度上易字第
    1470號駁回上訴確定，而於93年5月4日縮刑期滿執行完畢。
    詎其猶不思悔改，明知安非他命係毒品危害防制條例第2條
    第2項第2款所規定之第二級毒品，不得非法販賣或持有，竟
    意圖營利，基於販賣第二級毒品之犯意，於94年9月12日16
    時20分許，以其所使用之門號0000000000號行動電話與丁○○使用之門號0000000000號行動電話聯絡買賣毒品事宜，並
    約定交易地點。嗣於同日21時20分許，在基隆市○○區○○
    路319號「北都飯店」618室，以新台幣（下同）2萬元之價
    格，將第二級毒品安非他命1包（毛重17.3公克、淨重17 公
    克）販售予丁○○，因丁○○身上僅有17000元，故僅交付
    17000元予甲○○，餘款暫欠。因警認丁○○涉有槍砲案件
    ，依法對丁○○使用之0000000000號行動電話門號執行通訊
    監察時，得知丁○○欲與甲○○進行毒品交易，遂先行偵辦
    本案，嗣於丁○○與甲○○交易完畢後，於94年9月12日21
    時58分許，在北都飯店地下停車場內，徵得丁○○之同意執
    行搜索，於丁○○褲子口袋內起出甫自甲○○處購得之第二
    級毒品安非他命1包（毛重17.3公克、淨重17公克）、丁○○所使用，與甲○○聯絡之內含0000000000號門號之易利信
    牌行動電話1具、8413-EK號自小客車上查獲丁○○所有與本
    案無關之第三級毒品，黃色搖頭丸3顆、電子秤1個，並由丁○○及飯店人員帶領，前往618室，於同日22時20分許，經
    甲○○同意執行搜索後，在該房內甲○○置於床上之零錢包
    內扣得，甲○○所持有之第二級毒品安非他命2包、甲○○
    身上起出現金33000元、皮包內現金26400元（共計59400元
    ，內含販賣毒品所得17000元）、甲○○所有，供販賣毒品
    所用之含0000000000號門號卡之易利信牌行動電話1具，非
    供販賣毒品所用之含0000000000號門號卡之NOKIA牌行動電
    話1具、含0000000000號門號卡之亞太牌行動電話1具，另在
    甲○○駕駛之4560-KL號自小客車上查獲甲○○持有之第二
    級毒品安非他命1包（與618號房內扣得之安非他命2包，合
    計毛重25.24公克，驗後毛重25.16公克）及與本案無關之吸
    食器1組。
二、案經臺北市政府警察局中山分局報告臺灣臺北地方法院檢察
　　署呈請臺灣高等法院檢察署檢察長核轉臺灣基隆地方法院檢
  　察署檢察官偵查起訴。
    理  由
壹、證據能力方面：
一、證人丁○○部分:
    被告以外之人於偵查中向檢察官所為之陳述，除顯有不可信
    之情況者外，得為證據，刑事訴訟法第一百五十九條之一第
    二項定有明文。上述所謂被告以外之人，如該陳述人有傳喚
    不到之情形，其於偵查中向檢察官所為之陳述，除顯有不可
    信之情況者外，自得為證據 (最高法院95年台上字第2515號
    判決參照)。本案證人丁○○於94年9月13日(見94年偵字第
    17017號卷第73-74頁）、95年2月16日（見94年偵字第4340
    號卷第63-64頁）檢察官偵查中所為之陳述，業經具結，且
    查無顯不可信之情形，自得為證據。又該證人丁○○於原審
    及本院審理中傳拘不到，惟其前於警詢中所為之陳述，與下
    述通訊監察譯文所示事實相符，應具有較可信之特別情況，
    且為證明本件犯罪事實所必要，依刑事訴訟法第一百五十九
    條之三規定，得為證據。
二、證人乙○○、丙○○部分：
    證人乙○○、丙○○於原審，及丙○○於本院審理時之證述
    ，均經原審及本院告以偽證罪之處罰規定後始具結陳述，並
    踐行詰問程序，是上開證人於原審及本院審理時所證，應有
    證據能力，得為本案之證據。
三、本案所涉之書證，證人丁○○之行動電話（號碼0000000000
    ）門號基本使用人資料及於94年9月8日至同年月12日止雙向
    通聯紀錄、95年1月11 日刑鑑字第0940198481號內政部警政
    署刑事警察局鑑定書（見94年偵字第4340號卷第40頁）、毒
    品初步鑑驗報告單3紙（見94年偵字第17017號卷第48-50頁
    ），經審酌其作成之情況，核均與刑事訴訟法第159條之4之
    規定相符，復查無違背法定程序之取得情形，因認宜例外賦
    予其證據適格之地位，認有證據能力，得為本案之證據。
四、通訊監察譯文部分；
    94年9月12日被告甲○○之0000000000號門號行動電話與丁○○之0000000000號門號行動電話間，有關毒品交易過程之
    通訊監察譯文（參見94年偵字第4340號卷第27-30頁）部分
    ，被告之辯護人固主張，上揭通訊監察譯文，係依錄音帶製
    作而成，本身並非原始文書證據，必須以勘驗錄音帶之證據
    方法，由審判庭直接審理，始能具備證據能力，原據以製作
    譯文之錄音帶既無法勘驗，自無從確認譯文內容是否確係通
    話者之意思，故上揭通訊監察譯文，無證據能力云云。惟查
    ：
  (一)按偵查犯罪機關依法定程序監聽之錄音，如已踐行調查證據
    程序，固非不可採為認定犯罪事實之基礎，此觀刑事訴訟法
    第165條之1第2項之規定自明。又監聽錄音製作之譯文，如
    僅為偵查犯罪機關單方面製作，而被告或訴訟關係人對其真
    實性復有爭執，法院自應依上開規定勘驗該監聽之錄音踐行
    調查證據之程序，以確認該監聽錄音譯文之真實性，定其取
    捨，不得逕以該監聽錄音之譯文，採為認定被告有罪之基礎
    （最高法院93年度臺上字第6510號判決意旨參照）。亦即警
    察機關對犯罪嫌疑人依法監聽電話所製作之通訊監察紀錄譯
    文，為該監聽電話錄音之「派生證據」，若被告對該通訊監
    察紀錄譯文有所爭執，而就監聽電話錄音帶又無直接播放勘
    驗之困難，在未辨明該監察紀錄譯文之真正時，自不能遽以
    該通訊監察紀錄譯文採為論罪之基礎（最高法院94年度臺上
    字第1270號判決意旨參照）。準此，是項監聽譯文倘係公務
    員（員警）依法定程序而取得，被告或訴訟關係人就其真實
    性復無爭執（即不否認譯文所載對話內容之真實無偽），法
    院並曾依刑事訴訟法第165條第1項規定，踐行證據調查之法
    定程序，向被告宣讀或告以要旨，則其自得採為認定被告有
    罪之基礎，而有證據能力。
  (二)上揭監聽錄音譯文係海岸巡防署基隆機動查緝隊依94年8 月
    18日94年北檢大結聲監續字第001014號通訊監察書（見94年
    偵字第4340號卷第22頁）所監聽側錄，係針對丁○○使用之
    0000000000號門號行動電話依法執行通訊監察，且其各該監
    聽側錄時間，亦未逾越上揭通訊監察書所核准監聽之期間範
    圍，並與法律規定相符。實施及制作本件通訊監察譯文之證
    人丙○○於原審審理時結稱：擔任監聽工作前有去受訓2 個
    月，就已經結束的案子找出重點，核對原來承辦人員找出的
    重點是否相符。我從94年5月到海巡署查緝隊服義務役，7月
    份海巡署派我到調查局的新店中華電信機房作現場監聽，工
    作內容主要是監聽主辦偵查的人要求我們監聽的電話號碼，
    將嫌犯要做的事情我們回報給主辦的人員，以電話回報，監
    聽過程中將重要及對案情有幫助的內容翻譯成譯文，如果正
    在偵辦中，等偵辦完就馬上錄音，錄音完後交給承辦人員。
    辦案的時候有太多電話，我們會依現在電話最重要、對案情
    最有幫助的部分全部翻譯，因為電話中有部分會聊天或不重
    要的我們就不會翻譯。當天早上的時候最主要是抓槍枝，那
    天剛好丁○○和甲○○聯絡，講到說有毒品，我們那時就回
    報主辦人員，主辦人員說那就先抓販賣毒品。那天正在跑的
    案子有很多，丁○○的案子已經全部聽完，譯文已經打好，
    要錄音的時候卻發生當機的情況，早上的時候有錄下，下午
    到晚上的部分因為當機所以沒有錄。我對丁○○的案件印象
    比較深，其他沒有當天偵辦所以比較沒有印象等語（參見原
    審95年9月11日審判程序筆錄）。該證人嗣於本院復結稱：
    本件係伊現場監聽，伊先馬上監聽，馬上現場翻譯，因承辦
    人到外面去做現場，伊會先暫時不錄音，直到承辦人收隊，
    伊再做錄音動作，把監聽內容錄到錄音帶，本件因中華電信
    當時電腦當機，故錄音帶不存在等情（見本院96年4月12 日
    審判筆錄第2頁至第4頁）。是依證人丙○○所證，渠有經過
    二個月專業訓諫，其主要任務為實施通訊監察，應可勝任通
    訊監察工作，足以判斷何者與案情相關，而上開譯文係渠親
    耳聽聞後制作，錄音帶無法於法院審判時當場勘驗，亦非查
    獲單位故意湮滅、隱匿所致，再上開錄音譯文亦經檢察官於
    偵查時提示與證人丁○○，經證人丁○○，確認譯文內容即
    為渠與被告談本件安非他命買賣之內容，故上開譯文有證據
    能力。辯護人質疑譯文制作之過程與譯文制作人之能力，而
    認該譯文無證據能力，尚難採取。
貳、實體方面：
一、訊據上訴人即被告甲○○固坦承有於事實欄所載時間，與丁○○在北都飯店618室見面，並經警扣得如事實欄所示之安
    非他命、行動電話、現金等物，然矢口否認有販賣安非他命
    犯行，辯稱：「丁○○於當天被查獲前半個小時給我17000
    元，他拿錢給我，叫我將錢拿給對方，買安非他命是我和丁○○一起拿的，不是我賣他，他身上被查獲的安非他命是我
    跟他一起從房間拿出來的，賣的人已經將安非他命放在那裡
    ，他先到我後到，那個人先離開，房內安非他命2包是我買
    來施用的，59400元是我向別人借來付房租、車貸，賣方不
    是我聯絡他到飯店，我到的時候，那個人就在那裡，可能是
    丁○○去聯絡，錢是當場付的，丁○○錢交給我，我再付給
    對方。總共買了一兩多的安非他命，付給對方5萬多元，都
    已付清，丁○○身上查獲的安非他命，就是剛買到的毒品，
    在我車上查獲安非他命1包是我的，也是向賣方買的，因剛
    買到就拿到地下停車場放，房間兩包是準備當時要用。」云
    云。
二、惟查：
  (一)依前開有證據能力之丁○○以0000000000 號行動電話與甲○○之0000000000號行動電話聯絡之錄音帶譯文所示：(1)94
    年9月12日16時20分，丁○○與甲○○聯絡，問「昆中」（
    即被告）那邊有沒有、多少錢？被告說半兩2萬元，並表示
    車子正在修理，待修理好就幫丁○○送過來，加上油錢不會
    超過2萬1千元。(2)同日16時54分許，丁○○再次與被告聯絡
    ，確認被告車子修理好就來，丁○○要被告弄好就過來。(3)
    同日20時37分許，丁○○與被告聯絡，表示快到基隆了，被
    告說他們等下要出門，丁○○叫他們帶著，被告叫丁○○先
    去北都停車場，開一間休息再打簡訊告知幾號。(4)同日21時
    05分許，丁○○又與被告聯絡，丁○○向被告表示房間號碼
    為618，(5)同日21時07分許：丁○○又與被告聯絡，被告表示
    已到統一了。(6)同日21時10分許，被告與丁○○聯絡，確認
    是否為618號房等情（參見94年度偵字第4340號卷第27頁-30
    頁）。證人丁○○於94年9月13日檢察官偵查時，經隔離訊
    問後具結證稱，毒品是甲○○帶來的，伊叫甲○○幫伊買，
    跟甲○○買過2、3次，伊想用時就打電話，叫甲○○幫伊拿
    ，每次拿1、2千元，約在基隆市的路邊拿，自上個月開始，
    一個禮拜買1次，剛才未照實陳述，是因為怕得罪人等語（
    見94年偵字第17017號卷第73- 74頁）。95年2月16日偵查時
    具結證稱：是在晚上8、9時，以2萬元買到安非他命17公克
    ，但當時身上只有17000元，所以就先給17000元，其餘欠著
    ，安非他命是甲○○交給我的，我錢也是交給甲○○等語（
    參見94年偵字第4340號卷第63-64頁），證人丁○○所證與
    監聽譯文所載情節相符。是以丁○○所證，渠在事實欄所載
    時地，向被告購買安非他命應非虛偽。渠雖先稱是共同購買
    云云，是怕得罪被告所致，亦經證人丁○○於檢察官隔離偵
    訊時，具結在卷，丁○○此等有利被告之證詞與事實不符，
    自難採信。
  (二)證人乙○○於95年1月26日檢察官偵查時具結證稱：「本案
    經由通訊監察現譯台得知監察對象丁○○欲在94年9月12日
    向人購買毒品，後來與丁○○作毒品交易是甲○○，他們一
    直更改交易地點，後來約定交易地點是在北都飯店618號房
    ，我們就在北都飯店門外埋伏，見到丁○○與他的友人張晉
    瑛進入北都飯店，我們就密切注意有無人員進入北都飯店，
    後來有看到甲○○進入618號房，等到丁○○與張晉瑛離開
    618號房，我們就上前盤查，丁○○同意搜索，在他身上查
    獲安非他命及搖頭丸，我們就帶丁○○上618號房，到了618
    號房經被告同意搜索，查獲安非他命2包及現金5萬多元及吸
    食器。」等語。其於原審審理時結稱：「我們接到機房通知
    ，丁○○準備向甲○○購買安非他命，所以中午就到丁○○
    新店住處守候，一直到晚上他才和甲○○聯絡，從通訊監察
    中我們聽到丁○○要求甲○○送毒品到新店，因為甲○○的
    車子那天有狀況，無法去新店，所以請丁○○到基隆，並要
    丁○○到北都飯店開好房間後再通知他，丁○○到飯店後用
    手機簡訊通知甲○○，他的房間號碼是618號房，我們就在
    等甲○○，我們有兩組人馬，一組在618號房附近埋伏，另
    一組人在地下室，因為我們不認識他，所以他進地下室時，
    就懷疑是他，看何人進618號房，等了20分鐘左右，看見丁○○下來，丁○○和他的朋友張晉瑛到地下室，我們即上前
    查緝，在丁○○身上查到約有半兩的安非他命，隨即我們訊
    問丁○○毒品交易相關情形，他也同意帶我們去618號房，
    經甲○○同意後開始搜索，搜到安非他命2包，現金59400元
    ，再到甲○○的車上查到吸食器及1包小量安非他命等語。
    其證述由通訊監察對象，到查獲經過情形，亦核與證人丁○○之證述及通訊監察譯文表所記載情節相符，益證丁○○當
    時確實有向被告甲○○購買安非他命之事實。
  (三)證人丁○○身上查獲之白色晶體1包，毛重17.3公克，淨重
    17公克，經警以聯勤204廠製造之煙毒品檢驗Ａ包試劑初步
    檢驗結果，呈安非他命反應，有臺北市政府警察局中山分局
    查獲涉嫌毒品危害防制條例毒品初步鑑驗報告單附卷可稽（
    參見94年度偵字4340號卷第84頁）。本院為求慎重，復將之
    送請法務部調查局鑑定，結果亦認送鑑結晶一包發現含第二
    級毒品甲基安非他命成分，亦有該局96年1月18日調科壹字
    第09600028490號鑑定書在卷可考。亦核與證人丁○○證述
    購買毒品之種類為安非他命，重量約一兩等情相符，且有丁○○用與被告聯絡，含0000000000號門號卡之易利信牌行動
    電話1具、被告用與丁○○聯絡，含000000000 0號門號卡之
    易利信牌行動電話1具、北都飯店618號房內，被告皮包內有
    逾1萬7千元之現金扣案可證。
  (四)又本件因被告否認販賣第二級毒品，而無證據證明被告販售
    予丁○○之毒品來源及其購入價格如何；惟販賣第二級毒品
    甲基安非他命係政府嚴予查緝之違法行為，並無公定價格，
    且出售份量可任意分裝增減，價格亦因毒品純度、買賣數量
    、買賣雙方關係資力、毒品來源是否充裕、檢警查緝等因素
    而有不同，故難有客觀標準，是販賣利得除經行為人坦承或
    價量明確外，實難加以認定，然不論是瓶裝或紙包之毒品，
    均可任意分裝或增減其分量，復可依買受人之需求按原包裝
    賣出或再分裝為小包出售，則無論以原包裝賣出或分裝後再
    行出賣之每包售價，均可因賺取價差而牟得利益，至為昭然
    ；況甲基安非他命之價格均屬昂貴，取得不易，且為政府嚴
    予查緝之犯罪，凡為販賣之不法勾當者，苟無利可圖，應無
    甘冒被查緝法辦重刑之危險，平白無端義務為該買賣之工作
    ；而被告與丁○○間，並非親故至交，豈會甘冒重刑之風險
    ，供其取得甲基安非他命之理，是被告販入之價格必較售出
    之價格低廉，而有從中賺取買賣差價牟利之意圖及事實，亦
    可認定。
  (五)綜上所述，被告所辯乃飾卸之詞，委無可採。本件事證明確
    ，其犯行洵堪認定。
三、按甲基安非他命，為毒品危害防制條例第2條第2項第2款所
    規定之第二級毒品，不得非法販賣，核被告甲○○所為，係
    犯毒品危害防制條例第4條第2項販賣第二級毒品罪。其持有
    第二級毒品甲基安非他命，係為販賣，其持有之低度行為，
    為販賣之高度行為吸收，不另論罪。又被告曾有事實欄所載
    之犯罪科刑及執行完畢情形，有臺灣高等法院被告全國前案
    紀錄表在卷可稽，其受有期徒刑之執行完畢5年以內再犯本
    件有期徒刑以上之罪，無論依新舊刑法第47條規定，均構成
    累犯，比較結果，此部分被告行為後之法律並未較有利之情
    形，應適用舊法第47條之規定，無期徒刑不得加重，就有期
    徒刑、罰金刑部分加重其刑。
四、原審認事證明確，適用上開規定，並審酌被告有施用毒品之
    前科，明知毒品危害社會甚鉅，竟仍為圖一己之私利，而販
    賣毒品，其惡性非輕，其販賣安非他命之對象僅1人，販賣
    數量非多及販賣次數為1次、販毒所得，以及犯後否認犯行
    等一切情狀，量處有期徒刑7年6月。並敘明扣案含00000000
     00號門號卡之易利信牌行動電話1具，為甲○○所有，供販
    賣毒品所用之物；現金59400元中之17000元為甲○○所有，
    販賣毒品所得，均應依毒品危害防制條例第19條第1項之規
    定沒收之。至逾17000元之現金，並無證據認係被告販賣毒
    品所得、另扣案被告所有，含0000000000號門號卡之NOKI A
    牌行動電話1具、含0000000000號門號卡之亞太牌行動電話1
    具，亦無證據認係被告販賣毒品所用之物，自無庸沒收。又
    自被告車上扣得之吸食器1個，與本件販賣毒品無關、自丁○○身上扣得之第二級毒品安非他命1包，業屬丁○○所有
    ，且非本案扣得之物（按扣押於臺灣台北地方法院檢察署94
    年度毒偵字第2734號）、0000000000號易利信牌行動電話1
    具為丁○○所有，第三級毒品黃色搖頭丸3顆、電子秤1個，
    均非被告所有之物，且與本案無關，均無庸於本案沒收。另
    說明刑法第38條第2項規定：違禁物不問屬於犯人與否，沒
    收之；毒品危害防制條例第18條前段規定：查獲之第一、二
    級毒品，不問屬於犯人與否，沒收銷燬之；故被告經法院為
    有罪之科刑判決或免刑判決時，案內之違禁物或查獲之毒品
    ，不問檢察官有無聲請宣告沒收，依主刑與從刑不可分之原
    則，法院即應依法宣告沒收，惟該從刑既係附隨於主刑，若
    本案扣押之違禁物或查獲之毒品，與被告本案所犯並經法院
    諭知有罪者全然無關，該扣押之違禁物或查獲之毒品即不得
    於該有罪判決之主刑下宣告沒收；若扣押之違禁物或查獲之
    毒品，與被告被訴之他案非全然無關，而被告被訴他案部分
    經法院判決無罪，檢察官於起訴書中並未請求宣告沒收，法
    院固不得就未受請求之事項逕予宣告沒收，應由檢察官另依
    刑法第40條但書規定聲請法院為單獨宣告沒收之裁定，若檢
    察官已於起訴書中請求宣告沒收，基於無主刑即無從刑之原
    則，法院無從於諭知被告無罪之判決書上宣告沒收，法院應
    另行製作裁定書，為單獨宣告沒收。最高法院著有90年台上
    字第240號判決意旨可參。本件被告為警查獲時，自北都飯
    店618號房間扣得被告所持有之白色晶體2包在被告駕駛之
    4560-KL號自小客車上扣得被告持有之白色晶體1包，經送內
    政部警政署刑事警察局鑑定結果，鑑定前總毛重25.24公克
    （包裝塑膠袋總重約0.99公克），就編號Ａ取樣0.08公克鑑
    定用罄，檢出第二級毒品安非他命，鑑定後總毛重為25.16
    公克，有該局95年1月11日刑鑑字第0940198418號函附卷可
    稽（參見94年度偵字4340號卷第40頁）。上開第二級毒品固
    係在被告持有中，惟並無證據證明上開毒品係被告販賣或預
    備供販賣毒品所用，按諸上揭最高法院判決意旨，自難於被
    告販賣毒品之主刑項下沒收。惟檢察官就上開毒品既於起訴
    書內併聲請宣告沒收，本院自得單獨就上開毒品宣告沒收。
    上開毒品之包裝袋，因包裝與其上極微量之毒品均已合而為
    一，無從析離（上開海洛因於鑑定機關鑑定時，無論以何種
    方式刮取分離毒品秤重，其包裝袋均仍會有極微量海洛因殘
    留），應併依毒品危害防制條例第18條第1項前段之規定，
    宣告沒收銷燬之。均已於判決理由詳予論述，經核認事用法
    ，並無違背經驗法則及論理法則，量刑亦無不合。被告上訴
    仍執前詞，否認犯罪，為無理由，應予駁回。
據上論斷，應依刑事訴訟法第368條，判決如主文。
本案經檢察官吳國南到庭執行職務。
中　　華　　民　　國　　96　　年　　4　　月　　26　　日
　　　　　　　　　刑事第十六庭  審判長法　官  葉騰瑞
　　　　　　　　　　　　　　　　　　  法　官  莊明彰
　　　　　　　　　　　　　　　　　　  法　官  吳鴻章
以上正本證明與原本無異。
如不服本判決，應於收受送達後十日內向本院提出上訴書狀，其
未敘述上訴之理由者並得於提起上訴後十日內向本院補提理由書
（均須按他造當事人之人數附繕本）。
                                      書記官  初玲玲
中　　華　　民　　國　　96　　年　　4 　　月　　26　　日
附錄：本案論罪科刑法條全文
毒品危害防制條例第19條
犯第 4 條至第 9 條、第 12 條、第 13 條或第 14 條第 1 項、
第2項之罪者，其供犯罪所用或因犯罪所得之財物，均沒收之，
如全部或一部不能沒收時，追徵其價額或以其財產抵償之。
為保全前項價額之追徵或以財產抵償，得於必要範圍內扣押其財
產。
犯第 4 條之罪所使用之水、陸、空交通工具沒收之。
